臺灣高等法院民事判決　九十二年度上字第七號
　　上　訴　人　國立台北藝術大學
　　法定代理人　邱坤良
　　訴訟代理人　謝佳伯律師
　　複　代理人　侯雪芬律師
　　被　上訴人　甲○○
　　訴訟代理人　李漢鑫律師
　　複　代理人　張芳怡
右當事人間侵權行為損害賠償事件，上訴人對於中華民國九十一年十一月八日臺灣士
林地方法院九十年度訴字第二九五號第一審判決提起上訴，經本院於九十三年五月十
八日言詞辯論終結，判決如下：
    主    文
原判決命上訴人給付超過新臺幣壹佰拾陸萬仟伍佰陸拾陸元本息部分及該部分假
執行宣告暨命上訴人負擔訴訟費用之裁判均廢棄。
右廢棄部分，被上訴人在第一審之訴及假執行之聲請均駁回。
其餘上訴駁回。
第一、二審訴訟費用由上訴人負擔百分之六十，餘由被上訴人負擔。
    事    實
甲、上訴人方面：
壹、聲明：
一原判決命上訴人給付部分廢棄。
二右廢棄部分，駁回被上訴人在第一審之訴及假執行之聲請。
貳、陳述：除與原判決記載相同者，茲引用之外，補稱：
一國家賠償法所謂公共設施須提供公眾使用始足當之，惟被上訴人係伊學校劇場設計
  系舞台技術組學生，於民國八十八年一月四日之「技術管理與製作」課程中之舞蹈
  廳測量實習時，自舞蹈廳上方貓道（即舞台上方為架設燈光設備供工作人員行走之
  長形走廊）旁未加蓋管道間口墜落於管道間內，造成頭部外傷併顱內出血，足見本
  案事發現場為管道間，並非貓道或舞蹈廳，該管道間不僅非供不特定之多數人使用
  ，且為舞蹈工作人員或測量實習學生無須出入之區域，性質上非提供公眾使用之設
  施。
二個人未依一定之使用目的及使用方法而使用公共設施，屬個人冒險行為，難令國家
  負賠償責任，被上訴人接受老師指示僅在測量劇場尺寸而已，非就舞蹈廳為全面性
  測量，且被上訴人修習之「技術管理與製作」課程，屬舞台幕後作業人員之課程，
  非水電管線管理課程，實無進入管道間必要，竟擅為進入，核屬自己冒險行為。
三縱認伊管理有缺失，惟被上訴人於作業前已知管道間存在，在作業前未拿圖比對，
  發見管道間入口後，復未持圖究明清楚，且未遵守測量安全規範持手電筒、載安全
  帽等措施，至受傷害，應負大部分之過失責任。
四施舜晟教授係指示被上訴人及其同學，測量舞蹈廳必要設施尺寸，而貓道已設置完
  畢，供舞台懸掛燈光工作人員走動，表示相關設施之尺寸均甚明瞭，施教授自無要
  求學生測量貓道尺寸之理。
五事故發生地點確有懸掛警告標誌。
六學生於上課使用學校設施，與學校間有特別權利義務關係，非國家賠償法所稱之人
  民，並不適用國家賠償法相關規定。
七被上訴人主張於實習測量，會往後退，而掉入涵洞內，惟系爭涵洞外圍設有高三十
  七公分之水泥墩，上方尚有橫向空調箱，空調箱底部至地面約有一百三十二公分，
  則由空調箱底部至水泥墩上緣之距離僅九十五公分，被上訴人如倒退而與水泥墩接
  觸時，該水泥墩尚有五十公分寬度，被上訴人根本不可能順利穿越該狹小空間向後
  跌落涵洞中，被上訴人主張與事實完全不符。
八舞蹈廳之貓道，非屬不特定人均得進入，僅特定之專業人員或測量實習之學生所得
  進入，而管道間或涵洞更非貓道，不但非供公眾使用之設施，且非舞台工作人員或
  測量學生所須進入之區域，性質上更非提供公眾使用之設施。
九被上訴人之病情，非屬勞工保險殘廢給付標準表第七級情形，而被上訴人已可正常
  工作，並無殘廢，縱有喪失味覺，亦屬該標準表第十三級情形，其減少勞動能力之
  比率為百分之二三．七。
十伊如應依國家賠償法第二條規定負國家賠償責任時，則施舜晟教授應負連帶賠償責
  任，而被上訴人並未對施舜晟教授起訴請求損害賠償，對施教授之損害賠償請求權
  時效已經消滅，伊得援用連帶債務人施舜晟教授之時效利益，拒絕全部之給付。
十一行使公權力係指公務員居於國家機關之地位，行使統治權作用之行為而言，並包括
  運用命令及強制等手段干預人民自由及權利之行為，以及提供給付、服務、救濟、
  照顧等方法，增進公共及社會成員之利益，以達成國家任務之行為，教學行為並非
  伊行使公權力之行為，無國家賠償法第二條第二項適用之餘地。
、證據：除援用原審提出者外，補提現場照片為證，並聲請勘驗現場。
乙、被上訴人方面：
壹、聲明：駁回上訴。
貳、陳述：除與原判決記載相同者，茲引用之外，補稱：
一伊係因學習之必要，服從老師安排進行測量，與舞蹈廳原來有無完整測量圖無涉，
  而測量過程中，無法靜態測量，必須將皮尺固定於測量物之一端，拉至測量物之另
  一端點始得測量，在此過程中，測量人員自有可能不慎掉落管道間。
二系爭涵洞口現場為危險處所，上訴人於事故當天未將警告標誌留置現場，其管理自
  有疏失。
三伊係負責舞蹈廳貓道區域平面圖測量，而平面圖測量係就建築物平面整體不論表演
  必要設施或附屬設施甚至周遭一切現況均須平面圖說中載明清楚，以利用平面圖顯
  示主要設施與附屬設施在整體建物中方位、比例及其他可利用之空間等相互間之關
  係，以作為將來使用者之預先參考與模擬，如僅就貓道予以測量並記載平面圖上，
  非但平面圖製作技術上無法完成，且難顯示整體平面空間概念。
四學校為公共設施，學者及實務並無爭執，而學校無從區分為「教學」或「行政」區
  域，整體均為公共設施，伊於必修課程中，受老師指示對舞蹈廳為全面測量，故系
  爭舞蹈廳屬上訴人提供課程之教學場所及標的，發生事故區域自屬上訴人提供現在
  及將來不特定學生為教學目的之設施，應為公共設施。而該場所為教學目的使用之
  公共設施，上訴人身為管理者，應負管理責任，以滿足教學場所學生無憂無慮學習
  之需要。
五上訴人依大學法對學生教育，係屬執行公權力之給付行政，為執行公權力之行為。
六伊因腦神經受創，嗅覺及味覺喪失，且有癲癇後遺症，勞動力減損，迄今仍須定期
  至醫院檢查，應屬勞工保險殘廢給付標準表所列殘廢等級第七級，長庚醫院回函雖
  謂伊如無意外，應可從事一般工作，惟伊之癲癇何時發作，實不可預測，所謂「如
  無意外」可能性有多大，尚屬未知，仍應按上開殘廢等級表判斷伊減損之勞動能力
  ，而以上開殘廢等級表計算伊減損勞動能力百分之六九．二一，以每月最低工資一
  萬五千八百四十元計算，參照霍夫曼式係數計算伊所減損勞動能力之損害為三百四
  十萬八千五百六十元，非原判決之二百二十六萬零二百二十八元。
七系爭域區並不得作為實習場所，施舜晟教授以不得作為教學場所之區域，擅自在其
  所教授「技術管理與製作」課程中，指示學生進入非教學地方實習，顯有過失，而
  施老師明知該區域有相當程度之危險，卻仍指示學生為全面性測量，而未告知學生
  該區域之危險性，亦未阻止全班同在未著安全帽、未持手電筒之情形下進行測量工
  作，致伊發生意外，難謂無過失，上訴人自應依國家賠償法第二條第二項規定負損
  害賠償責任。
八舞蹈廳為公有公共設施，貓道及管道間為其中空間，為舞蹈廳附屬設備，為輔助公
  共目的而設，仍屬公有公共設施，而事故現場欠缺警告標誌，亦未設置圍籬或保護
  網，且欠缺照明設施，上訴人之設置及管理顯有瑕疵，依國家賠償法第三條第一項
  規定，應負損害賠償責任。
、證據：除援用原審提出者外，補提長庚醫院甲種診斷證明書、就診單據、癲癇資
訊季刊為證。
    理    由
一被上訴人主張：伊原為上訴人劇場設計系舞台技術組學生，修習該校施舜晟老師「
  技術管理與製作」必修課程，施老師於民國八十八年一月四日指示修習該課程之學
  生就上訴人之舞蹈廳為全面測量，伊受分配負責舞蹈廳貓道區域測量，施老師為上
  訴人所屬公務員，於執行職務時，除有保
  督導義務外，更有告知危險區域之所在及如何進行測量以免發生危險之義務，竟未
  盡保護督導及告知義務，致伊於測量時，不慎自該洞口處墜落，造成腦內出血併硬
  膜下血腫，經手術取出血塊後，仍因傷及神經系統，而有喪失嗅覺、味覺及癲癇之
  後遺症，又舞蹈廳為公有公共設施，上訴人疏未於貓道旁之管道間迴風口加強照明
  、設置圍籬或設置警告、禁止進入之標誌，對該區域之設置及管理顯有欠缺，伊因
  本件事故而受有支出醫療費用、減損勞動能力、增加生活上需要及精神上痛苦之損
  害等情，爰依國家賠償法第二條第二項、第三條請求上訴人賠償損害新臺幣（下同
  ）一百八十萬零三千七百七十五元並加計法定遲延利息之判決（被上訴人超過上開
  部分請求，經原法院判決敗訴，未據聲明不服）。
二上訴人則以：被上訴人測量「劇場建物及設備」之「舞蹈外區貓道」，非測量管道
  間，而自管道間跌落，與測量貓道無關，且施舜晟老師依法教學，僅指示被上訴人
  測量貓道，並未要求全面平面圖測量，伊每年課程，均有安全維護之相關課程安排
  ，已盡照顧學生安全義務，又管道間非公共空間，亦非表演活動場所、教學場所，
  非屬公共設施，且伊於管道間旁設有警示標誌，對管道間安全之設置與管理並無欠
  缺等語，資為抗辯。
三兩造不爭之事實
(一)被上訴人係上訴人劇場設計系舞台技術組學生，修習上訴人之教師施舜晟教授之「
  技術管理與製作」必修課程。於八十八年一月四日，經施舜晟教師指示，負責製作
  該校舞蹈廳平面圖，而於貓道區域測量時，自管道間洞口跌落，致腦內出血併硬膜
  下血腫，經手術取出血塊後，仍因傷及神經系統，致有嗅覺、味覺喪失及癲癇後遺
  症。
(二)事故地點之洞口未設置圍籬護網，涵洞口面積約為八○×七八公分，其外圍設有高
  三十七公分水泥墩，上方有橫向空調箱（風管），空調箱底部至洞口約一三○公分
  ，管道間係為管線通路，不能填平封死。
(三)甲○○住院及門診、急診自付額支出計二萬八千一百六十一元。
四本件爭點及本院判斷
(一)上訴人應否依國家賠償法第三條第一項規定負損害賠償責任？
(1)按公有公共設施因設置或管理有欠缺，致人民生命、身體或財產受損害者，國家應
  負損害賠償責任，國家賠償法第三條第一項定有明文。而所謂公有公共設施，係指
  供公共目的使用之有體物或其他他之設施而言，諸如道路、公園、綠地、廣場、學
  校、監獄等機構及機關等房舍及其附屬設備而言，至所謂供公共目的使用，並不以
  專供不特定之多數人使用為限，只要在利用上，該設施處於可供特定領域之多數人
  使用即為已足，如學校游泳池雖僅供該校學生上課所使用，如因管制不週，致有校
  外人士誤入其內而受有損害，仍應認該游泳池為公共設施。
(2)上訴人所有展演藝術中心舞蹈廳及戲劇廳係供學生表演場所，表演時需要安排燈光
  ，貓道係供舞台懸掛燈光工作人員走動之通道等事實，已經施舜晟老師及被上訴人
  同學林宗南證述在卷（原法院卷一六三頁以下、二○六頁以下），而貓道旁管道間
  為舞蹈廳內部設施，為安裝舞蹈廳空調風管及其他管線之用，內部所留空間係做為
  日後維修空間及增設管線所預留之出入空間，有系爭展演藝術中心設計建築師李祖
  原建築師事務所函（原法院卷一九二頁）可憑，上訴人為國立大學，其舞蹈廳既供
  該校學生表演之用，性質上自屬公有公共設施，貓道及管道間為舞蹈廳之一部，縱
  貓道僅限於表演時為懸掛舞台燈光之工作人員或修習劇場技術管理與製作課程之學
  生於實習時始得使用，管道間為安裝空調風管及其他管線之用，仍不失為公有公共
(3)系爭舞蹈廳貓道旁管道間有一洞口，該管道間洞口面積約為八十公分乘七十八公分
  大小，外圍設有高三十七公分之水泥墩，其上方有橫向之空調箱（即風管），空調
  箱底部至洞口約有一百三十二公分，且管道間除該洞口外，別無其他出入口等情，
  已經原法院履勘屬實，製有勘驗筆錄（原法院卷二七六頁）可稽，亦有上訴人提出
  之現場照片（原法院卷六四頁以下）可參，系爭管道間口上有空調箱，下有水泥墩
  ，其間僅有九十餘公分（132–37＝95)之高度，通常情形需彎身跨越，始得進入。
  被上訴人雖主張上訴人未將該管道間洞口填平以致肇禍，設置即有欠缺云云，惟該
  管道間洞口係作為管線通路，不能填平封死，有李祖原建築師事務所前開函可稽，
  上訴人未填平該管道間入口，尚難謂就管道間洞口設置上有何欠缺。
(4)被上訴人主張上訴人於系爭管道間洞口未設置圍籬、護網及危險標誌，雖為上訴人
  所否認，辯稱該管道間設有警告標示云云，證人即上訴人施舜晟亦附合上訴人說詞
  。惟施舜晟老師教授技術管理與製作課程，修習該課程之大學四年級學生必須製作
  劇劇廳與舞蹈廳平面圖，被上訴人班上已經完成戲劇廳測量，施舜晟老師因而於測
  量舞蹈廳當天，並未特別指示，亦未就特定設施一一指定學生測量，而貓道位於舞
  蹈廳四樓，需從三樓室外進入，系爭管道間洞口設於貓道與牆壁間，位處偏僻，已
  經原法院勘驗現場錄影帶（外放）屬實，有勘驗筆錄可憑，施舜晟老師當時既未就
  就特定設施一一指定學生測量，何有可能帶學生自三樓室外進入貓道而發覺管道間
  稱：「當天沒任何標示」、「我們是當天在現場時才知道有該涵洞（即該管道間）
  」（原法院九十年十一月二十日言詞辯論筆錄），證人林宗南當日與被上訴人在同
  一區域測量，亦係發現被上訴人墜落之人，與兩造均無利害關係，其就現場觀察所
  為之陳述，應較為中肯且近於真實，另參酌上訴人於原法院提出意外事件現場圖說
  及照片（原法院卷六三頁以下），顯示現場並無何警告標誌，證人林宗南所證事發
  現場未設有警告標誌等情，堪信屬實。
(5)施舜晟老師係以舞蹈廳原來建築圖與學生要使用劇場尺寸不符，要學生重新測量，
  並要求將一些危險區域測量出來，進行測量時，係從內壁測量，始能標示貓道所在
  位置，且連涵洞（即管道間洞口）上方突出部分亦需測量，已經林宗南證述在卷，
  則貓道或管道間均係施舜晟老師要求學生測量範圍，而管道間洞口雖有三十七公分
  高之水泥墩，惟依一般人之身材以觀，該水泥墩之高度亦未及人體腰腿部位，再加
  以洞口有八十公分乘七十八公分之面積，就需於鄰近該處作業之工作人員或實習師
  生，並非毫無翻落之可能，上訴人自應於洞口加裝圍籬、護網或通氣活動蓋板，防
  止肇致墜落之可能，而被上訴人原係上訴人劇場設計系舞台技術組學生，修習劇場
  技術管理與製作課程，經該課程老師施舜晟指示，於八十八年一月四日至上訴人展
  演藝術中心舞蹈廳實習測量，被上訴人於舞蹈廳貓道區域測量時，自貓道旁管道間
  洞口墜落受傷，如前述，上訴人於本件事故發生後，始於現場加裝護網，並於貓道
  旁管道間加裝鐵柵（見本院勘驗筆錄），足可推知上訴人於事發之前，未為有效防
  止被上訴人墜落發生之可能措施，對於管道間管理即難謂無缺失，上訴人辯稱伊管
  理並無缺失云云，不足採信。
(二)被上訴人因本件事故所受之損害
  被上訴人自舞蹈廳貓道旁管道間洞口墜落受傷，既經認定與上訴人管理缺失有相當
  因果關係，被上訴人自得依國家賠償法第三條第一項請求上訴人負國家賠償責任。
  而國家賠償，適用民法規定，國家賠償法第五條定有明文。而不法侵害他人之身體
  或健康者，對於被害人因此喪失或減少勞動能力或增加生活上之需要時，應負損害
  賠償責任；不法侵害他人之身體、健康、名譽、自由、信用、隱私、貞操，或不法
  侵害其他人格法益而情節重大者，被害人雖非財產上之損害，亦得請求賠償相當之
  金額，民法第一百九十三條、第一百九十五條亦有明文。茲就被上訴人請求之各項
  金額是否允當，分述如下：
(1)醫療費用部分：
  被上訴人主張伊因本件事故，支出醫療費用二萬八千一百六十一元，為上訴人所不
  爭，堪信為真。
(2)喪失或減少勞動能力之損害部分：
  按評價被害人勞動能力減少之價值固不能以現有收入為依據，而應以其能力在通常
  情形下可能取得之收入為標準。其金額應就被害人受傷害前之身體健康狀態、教育
  程度、專業技能、社會經驗等方面酌定之，不能以一時一地之工作收入為準（最高
  法院六十一年台上字第一九八七號及同院六十三年台上字第一三九四號判例意旨參
  照）。經查被上訴人係六十五年三月十七日出生（見被上訴人提出診斷證明書及乙
  種國民兵役證書所載，原法院卷一五頁、一七頁），於事故發生時為大學四年級學
  生，原應於八十八年六月畢業，若未因本件事故受傷，身心無礙，當服常備兵役二
  年，自九十年七月起開始工作，得工作至六十歲（一二五年三月十六日，原審計算
  被上訴人工作年齡至六十歲，被上訴人並未聲明不服）退休止，而被上訴人癲癇及
  嗅覺喪失，應係八十八年一月四日所受顱內出血及頭部外傷所導致，其中癲癇部分
  仍需藥物控制，嗅覺則為永久性喪失，應符合勞工保險殘廢給付標準表中「外傷性
  癲癇，經充分治療者，每月仍有一次以上者」，殘廢等級第七級，已經原法院向財
  團法人長庚醫院函查屬實，有該院覆函（原法院卷二八○頁）可稽，而勞工保險給
  付，其精神、神經障害等級，第一級（精神遺存極度障害，終身不能從事任何工作
  ，經常需醫療護理及專人周密監護者）及第二級（精神遺存高度障害終身不能從事
  任何工作，日常生活需人扶助者）各付給一千二百日殘廢給付，第三級（精神遺存
  顯著障害，終身不能從事任何工作者）付給八四○日殘廢給付，第七級（精神遺存
  顯著障害，終身祗能從事輕便工作者），付給殘廢給付四百四十日，被上訴人生活
  並無需他人扶助，應以第三級為基準計算其減損勞動能力比例為百分之五二．三八
  ，被上訴人主張其勞動能力減少比率為百分之六十九點二一計算，尚有未合。而依
  被上訴人受傷前身體健康並無特殊狀況、及其所受教育程度以觀，被上訴人以基本
  工資每月一萬五千八百四十元為計算其勞動能力受損標準，亦無不合。則依霍夫曼
  式計算，被上訴人自九十年七月一日起至一二五年三月十六日止減損之勞動能力損
  害為一百八十八萬六千五百四十六元【計算方式：八十八年一月四日起至一二五年
  三月十六日止（計三十七年又七十二天，即37．19726年)，減損勞動能力為二百十
  二萬五千零七十二元（每月一萬五千八百四十元，一年則為十九萬零八十元，霍夫
  曼係數為21．00000000，190080×21．00000000×0．5238＝0000000，元以下無條
  件捨去），扣除自八十八年一月四日起至九十年六月三十日止（在學及服役期間計
  二年又一百七十八天，即2．0000000年）實際上未從事工作之二十三萬八千五百二
  十六元（霍夫曼係數為2．00000000，190080×2．00000000×0．5238＝238526 ）
  ，0000000－000000＝0000000】。上訴人雖以長庚醫院對本院之覆函（本院卷八九
  頁）：「陳君（指被上訴人）九十二年四月十八日回診本院神經外科時，病情穩定
  ，但癲癇部分需持續藥物控制，另依病患當時病情評估，如無意外，應可從事一般
  工作」，辯稱：被上訴人病情已大幅改善，非屬勞工保險殘障給付標準第七級之情
  形，其嗅覺喪失，應屬該標準表第十三級情形，減少勞動能力比例為百分之二三．
  ０七云云，惟上開函所稱被上訴人「病情穩定，但癲癇部分仍需持續藥物控制」，
  應指被上訴人病情並未惡化，而被上訴人非僅嗅覺喪失，仍遺存癲癇後遺症，如前
  述，上訴人以被上訴人嗅覺喪失，屬勞工保險給付附表「鼻未缺損，而鼻機能遺存
  顯著障害」之鼻缺損及機能障害等級第十三級云云，自不足採信。
(3)增加生活上之需要部分：
　經查，被上訴人所受頭部外傷併顱內出血、癲癇、嗅覺喪失，且電腦斷層顯示左側
　額、顳葉，遺存永久傷害等情，有診斷書可憑，且長庚醫院亦認被上訴人所遺外傷
　性癲癇，核屬經充分治療，每月仍有一次以上發作者，故被上訴人主張每月仍應到
　院門診醫療控制，應屬增加生活上之需要，而被上訴人以每月二百元之門診醫藥費
　計算，亦符合一般醫院收費情形，且被上訴人自長庚醫院覆原法院醫療費用截止日
　即九十一年五月十七日後，仍持續就醫，每次支出醫藥費多不低於二百元，有被上
　訴人提出之醫藥費收據（本院卷內證物袋）可稽，原判決自被上訴人年滿二十六歲
　起算，參酌八十九年台閩地區簡易生命表二十六歲人之平均餘命為四十八點０七年
　，依年別單利百分之五複式霍夫曼係數表，四十八年之係數為二四點000000
　00，扣除中間利息後，認被上訴人得一次請求增加生活上之需要應為五萬七千九
　百零三元（200x12x24.00000000=57903），兩造於本院並未再事爭執，應認為實在
　。
(4)精神慰撫金部分：
　被上訴人因上訴人設施管理欠缺所受身體健康損害，使其終生除受癲癇發作之痛楚
　，亦因為免癲癇發作，而須避免從事較為劇烈之工作或活動，對於正值壯年之原告
  而言，其精神受有痛苦，不言可喻，原判決審酌被上訴人之年齡、經濟狀況、所受
  傷害程度等因素，認被上訴人得主張精神慰撫金三十萬元，上訴人上訴後，對於原
  法院認定精神慰撫金標準並未爭執，應認上開標準為合理。
(5)被上訴人因本件事故所受損害總額合計為二百二十七萬二千六百一十元（28161＋
  0000000＋57903＋300000＝0000000）。
(三)上訴人所為被上訴人與有過失之抗辯是否可採？
　按「損害之發生或擴大，被害人與有過失者，法院得減輕賠償金額或免除之」，民
  法第二百十七條第一項規定甚明。原審以被上訴人於事故發生時，係進入舞蹈廳上
  方即工作人員活動區域，故應戴安全帽、持手電筒以策安全，此為被上訴人所知悉
  之安全原則，上訴人亦備有安全帽供學生使用，有上訴人所提照片在卷可證，而被
  上訴人於系爭區域進行測量，未開手電筒，未帶安全帽，為被上訴人所不否認等事
  實，認定被上訴人因光源不足而失足墜落，且未著安全帽致頭部嚴重受傷，難謂其
  對於損害之發生，已盡相當注意以求避免，被上訴人對損害之發生應與有過失，並
  斟酌上訴人就洞口八十乘七十八公分之管道間，未設安全管理措施對公有公共設施
  管理實有欠缺，致被上訴人自洞口墜落受傷，及被上訴人上述過失情節，認定上訴
  人過失比例應占五分之三，被上訴人應負擔五分之二之過失，被上訴人就原判決認
  定其應負五分之二過失比例，未以上訴聲明不服，本院不得再為酌減，上訴人雖辯
  稱原判決認定伊負五分之三過失比例過高云云，惟上訴人於該洞口設置護網等安全
  措施，應屬輕而易舉，乃竟未設置，原判決認定其應負五分之三過失責任，應屬相
  當，所辯尚不足採。
五綜上所述，上訴人為國立大學，其舞蹈廳既供該校學生表演之用，性質上屬公有公
  共設施，貓道及管道間為舞蹈廳之一部，縱貓道僅限於表演時為懸掛舞台燈光之工
  作人員或修習劇場技術管理與製作課程之學生於實習時始得使用，管道間為安裝空
  調風管及其他管線之用，仍不失為公有公共設施之一部，舞蹈廳貓道旁管道間系爭
  洞口，係為裝置管線及修護之用，無從填平，此項設置固無欠缺，惟上訴人未於該
  洞口為護網等安全設施，以防止自該洞口墜落之可能，安全管理上仍有欠缺，被上
  訴人於修習課程，受老師指導測量舞蹈廳，於貓道行測量時不慎自系爭洞口墜落，
  致受有腦內出血併硬膜下血腫，經手術取出血塊後，仍因傷及神經系統，有喪失嗅
  覺、味覺及癲癇之後遺症，而受有支出醫藥費、增加生活上支出、精神上痛苦及勞
  動能力減損等損害計二百二十七萬二千六百一十元之損害，惟被上訴人於系爭區域
  進行測量，未開手電筒，未帶安全帽，對損害之發生與有過失，應負擔過失比例五
  分之二，則被上訴人依國家賠償法第三條規定，請求上訴人賠償上開損害之五分之
  三計一百三十六萬三千五百六十六元（0000000×0．6＝0000000，元以下無條件捨
  去）及自起訴狀繕本送達翌日即九十年三月二十二日起至清償日止，按週年利率百
  分之五計算之利息，應予准許，逾此部分之請求，不應准許。原判決就上開應予准
  許部分，為被上訴人勝訴判決，並依兩造之聲請，為以供擔保為條件之假執行或免
  假執行之宣告，洵屬正當，上訴意旨，聲明廢棄，為無理由。至上述不應准許部分
  ，原判決為被上訴人勝訴判決並依被上訴人聲請，為假執行宣告，尚有未洽，上訴
  意旨，求予廢棄，非無理由，爰由本院廢棄此部分原判決，駁回被上訴人在原審之
  訴及假執行之聲請，以昭適法。
六被上訴人依國家賠償法第三條請求上訴人賠償損害，既為有理由，被上訴人另依同
  法第二條規定，請求上訴人賠償，無再為審酌必要，又上訴人係因管理公有公共設
  施有欠缺致被上訴人受傷而負賠償責任，就此部分與施舜晟老師並無連帶賠償問題
  ，上訴人辯稱被上訴人對施舜晟老師賠償請求權時效消滅，伊亦得免責云云，亦不
  足採，均附此敘明。
七據上論結，本件上訴為一部有理由，一部無理由。依民事訴訟法四百四十九條第一
  項、第四百五十條、第七十九條，判決如主文。
中　　　華　　　民　　　國　　九十三　　年　　　六　　　月　　　一　　　日
                                民事第十一庭
                                    審判長法  官　黃  熙  嫣
                                          法  官　陳  介  源
                                          法  官　鄭  傑  夫
右正本係照原本作成。
不得上訴。
中　　　華　　　民　　　國　　九十三　　年　　　六　　　月　　　七　　　日
　　　　　　　　　　　　　　　　　　　　　書記官　劉  家  聲
